【裁判字號】    92,重訴,7
【裁判日期】    920418
【裁判案由】    殺人等
【裁判全文】
臺灣臺南地方法院刑事判決                            九十二年度重訴字第七號
    公  訴  人  臺灣台南地方法院檢察署檢察官
    被      告  丁○○
    指定辯護人  本院公設辯護人 乙○○
右列被告因殺人等案件，經檢察官提起公訴（九十一年度偵字第一０三九０號、九十
二年度偵字第一五二五號），本院判決如左：
    主  文
丁○○殺人，處無期徒刑，褫奪公權終身；又竊盜，處有期徒刑壹年。應執行無期徒
刑，褫奪公權終身。
    事  實
一、丁○○於民國（下同）九十一年九月十七日，因失業遂前往其父劉其財向方楊椹
    承租位在台南縣關廟鄉○○街二九八巷三號旁之套房居住，於同年九月二十四日
    上午，丁○○外出買報紙後返回上址住處並在該處飲酒時，方楊椹見狀向其叨唸
    年輕人整日在家喝酒不外出工作，丁○○聞言不滿方楊椹一再叨唸，而心生不滿
    ，竟基於殺人之犯意，於同日下午一時三十分許，在上址住處，趁方楊椹於客廳
    座椅熟睡之際，手戴棉質手套及持水果刀猛力刺向方楊椹之胸部、腹部多處，致
    方楊椹之（一）前胸高一○九公分、左二公分處（十點鐘向四點鐘方向斜面朝下
    ）受有二．七Ⅹ０．七公分之穿刺傷，進入右肋膜腔並劃過心包膜之脂肪組織（
    二）左上腹距腳跟高九十五公分、左十四公分處（十一點鐘向五點鐘方向）受有
    二．五Ⅹ０．七公分之穿刺傷，深入左肋膜腔（三）左上腹距腳跟高九十九公分
    、左十四公分處（十一點鐘向五點鐘方向）受有二．三Ⅹ一公分之穿刺傷，深入
    右肋膜腔，並造成右肋膜積血六○○ＣＣ（四）位於距腳跟高一百公分、左十六
    公分處（十二點鐘向六點鐘方向）受有二Ⅹ一公分之穿刺傷，深入左肋膜腔（五
    ）左前臂背側距腕部八公分處受有三Ⅹ三公分之切割傷，並形成游離皮瓣（六）
    左上臂背側距腕部二八公分處受有三Ⅹ一公分之穿刺傷，並造成皮下出血（七）
    左上臂背側距腕部四十四公分處受有三Ⅹ一公分之穿刺傷，並進入左肋膜腔（八
    ）左肩背側高一二六公分、左八公分處（六點鐘向十二點鐘方向）受有二Ⅹ一公
    分刺傷，（九）背部中央距腳跟高一二二公分處（三．五點鐘向九．五點鐘方向
    ）受有三Ⅹ○．二公分刺傷，（十）背部左側高一一七公分處受有二．五公分之
    表皮割傷，及除上述傷害外前胸、背部尚有多處點狀之刺傷。
    ，依法務部法醫研究所（９１）法醫所醫鑑字第一三六七號鑑定書對於死者死亡
    之看法明顯記載：造成死者死亡之原因，為銳器穿刺傷造成心臟破裂及肋膜腔積
    血死亡，其形成之過程為外力介入，故死亡方式為他殺。丁○○持水果刀刺向方
    楊椹身體後，見其在地上因不堪刺傷之疼痛而左右翻滾，丁○○為免方楊椹大聲
    求救，就地隨手拾起布塊猛力摀住方楊椹之嘴部，致方楊椹之假牙卡在咽喉部，
    俟方楊椹當場因低容積性休克、銳器穿刺傷死亡後，丁○○始予罷手。丁○○於
    殺害方楊椹後，為籌措逃亡旅費，旋另行起意並基於意圖為自己不法之所有，在
    方楊椹於上址一、二樓客廳、廚房、臥室等處翻箱倒櫃，徒手竊取方楊椹所有新
    台幣（下同）六百元及大日本明治十三年製龍銀一枚，得手後返回住處更換衣物
    ，再騎乘車牌號碼ＮＩＫ─八五○號重型機車離去，其行兇用之水果刀一支則隨
    手棄置於台南縣關廟鄉○○村○○路二四○號旁之垃圾集中處（經警於案發後搜
    索迄未尋獲）。翌日上午十時許，方楊椹之女丙○○前往上址探視其母時，始發
    現方楊椹已經死亡倒臥於客廳，旋即報警前往處理，嗣於同年十月一日下午一時
    三十分許，經警循線在高雄市前鎮區○○○○路五八巷與新生路二九七巷巷口將
    丁○○拘提到案，因而破獲丁○○上開殺人、竊盜之犯行。
二、案經方楊椹之子女張方悅、甲○○告訴及台南縣警察局歸仁分局報請台灣台南地
    方法院檢察署檢察官偵查起訴。
    理  由
一、右揭犯罪事實，業據被告丁○○於警訊、偵查中及本院審理時供承不諱，參以被
    害人方楊椹因年老裝有假牙，該假牙因受外力強壓卡在其咽喉部，且被告為警拘
    提到案之日，警察並在其身上查獲被害人住處所失竊之大日本明治十三年製龍銀
    一枚，此分別有法務部法醫研究所九一醫鑑字第一三六七號鑑定書草稿、贓物認
    領保管單一紙附卷可稽，益徵被告之自白與事實相符。又被害人方楊椹因遭被告
    丁○○持銳利水果刀刺殺十刀，致方楊椹受有如事實欄所載之原因，為銳器穿刺
    傷造成心臟破裂及肋膜腔積血死亡，其形成之過程為外力介入，故死亡方式為他
    殺之事實，業據臺灣台南地方法院檢察署檢察官會同法醫師相驗並解剖屬實，製
    有勘驗筆錄、相驗屍體證明書、驗斷書、解剖鑑定書在卷可按，復依法務部法醫
    研究所（９１）法醫所醫鑑字第一三六七號鑑定書對於死者死亡之看法明顯記載
    ：造成死者死亡之原因，為銳器穿刺傷造成心臟破裂及肋膜腔積血死亡，其形成
    之過程為外力介入，故死亡方式為他殺。被害人之死亡與被告持銳利水果刀予以
    刺殺之行為，二者間顯有相當因果關係存在。本件事證明確，被告殺人、竊盜之
    犯行洵堪認定。
二、核被告丁○○持銳利之水果刀猛刺被害人方楊椹致死，核其所為，係犯刑法第二
    百七十一條第一項之殺人罪。又被告於殺人後，為籌措逃亡旅費，另行起意徒手
    竊取被害人住處之財物六百元及大日本明治十三年製龍銀一枚，此部分所為係犯
    刑法第三百二十條第一項之竊盜罪。其所犯上開二罪間，犯意各別，罪名不同，
    應分論併罰。爰審酌被告年輕體壯，不思奮力向上，失業在家，竟日猛喝悶酒，
    引起長者即被害人方楊椹看不過去，一再叨唸，不思感恩、反悔，竟於事後反而
    惱羞成怒，即持銳利之水果刀一支趁被害人於客廳熟睡之際，對其身體猛刺，造
    成心臟破裂及肋膜腔積血，且見被害人受重創在地翻滾，尚未罷手停止殺害，反
    持布塊摀住被害人之嘴部阻止其發聲求救，致被害人因低容積性休克、銳器穿刺
    傷當場死亡，益證被告手段殘忍，泯滅人性，於殺害被害人後迄未與被害人家屬
    和解等情，本院參酌上開各情之結果，認為公訴人就被告殺人行為所求處之無期
    徒刑為適當，爰依法就殺人部分，判處無期徒刑，褫奪公權終身；就竊盜部分，
    判處有期徒刑壹年。依刑法第五十一條第四款之規定，僅執行最重之刑即無期徒
    ，褫奪公權終身，不執行他刑。又被告行兇用之水果刀一支，未據扣案，迭經被
    告陳稱已棄置於垃圾場，經警於案發後搜索迄未尋獲，為免日後執行因難，不諭
    知沒收，附此敘明。
據上論斷，應依刑事訴訟法第二百九十九條第一項前段，刑法第二百七十一條第一項
、第三百二十條第一項、第三十七條第一項、第五十一條第四款，罰金罰鍰提高標準
條例第一條前段，判決如主文。
本案經檢察官劉聰熙到庭執行職務。
中      華      民      國    九十二    年      四      月     十八     日
                              臺灣臺南地方法院刑事第二庭
                              審判長  法  官  陳  振  謙
                                      法  官  石  家  禎
                                      法  官  陳  忠  鎣
右正本證明與原本無異
如不服本判決應於送達後十日內向本院提出上訴狀（應附繕本）
                                      書記官  吳  信  助
中      華      民      國    九十二    年      四      月     十八     日
附錄本案論罪科刑法條全文：
中華民國刑法第二百七十一條第一項(普通殺人罪)
殺人者，處死刑、無期徒刑或十年以上有期徒刑。
中華民國刑法第三百二十條第一項(普通竊盜罪)
意圖為自己或第三人不法之所有，而竊取他人之動產者，為竊盜罪，處五年以下有期
徒刑、拘役或五百元以下罰金。


司法院資訊處製作；財團法人民間司法改革基金會備份。
